臺灣高等法院民事裁定
110年度抗字第917號
抗  告  人  吳灝叡

            吳德勝（即吳明之承受訴訟人）


            吳世南（即吳明之承受訴訟人）

            林吳美月（即吳明之承受訴訟人）

            曾獺水（即吳明之承受訴訟人）

            曾國雄（即吳明之承受訴訟人）

            曾靖喨（即吳明之承受訴訟人）    

            曾靖閎（即吳明之承受訴訟人）    

兼上二人
法定代理人  蕭豊玲（即吳明之承受訴訟人）

相  對  人  基隆區漁會

法定代理人  簡建輝  

上列當事人間聲請支付命令事件，抗告人對於中華民國110年6月
16日臺灣基隆地方法院81年度促字第385號所為裁定提起抗告，
本院裁定如下： 
    主  文
抗告駁回。
抗告費用由抗告人負擔。
    理  由
一、本件相對人之法定代理人已由謝守男變更為簡建輝，並經相
    對人具狀聲明承受訴訟；另債務人吳明於民國97年12月4日
    死亡，亦經相對人聲明由其繼承人即抗告人吳灝叡、吳世南
    、吳德勝、林吳美月、曾獺水、曾國雄、曾靖喨、曾靖閎、
    蕭豊玲（下合稱抗告人）承受訴訟（見本院卷第71頁），核
    無不合，應予准許，合先敘明。
二、按判決如有誤寫、誤算或其他類此之顯然錯誤者，法院得依
    聲請或依職權以裁定更正，民事訴訟法第232條第1項前段定
    有明文。又支付命令為裁定性質，如有誤寫、誤算或其他類
    此之顯然錯誤，依民事訴訟法第239條準用同法第232條規定
    ，得以裁定更正之。所謂錯誤，應包括當事人姓名或名稱之
    錯誤在內（最高法院69年台職字第3號判例參照）。又裁判
    中之顯然錯誤，得由法院自行更正者，不以出於法院之過失
    為必要，即本於當事人之陳述或書狀之記載所致之錯誤，亦
    得以裁定更正之，而關於當事人之姓名或名稱，因表示不正
    確發生之顯然錯誤，苟未變更該當事人之同一性，亦有民事
    訴訟法第232條第1項規定之適用（最高法院72年度台抗字第
    490號、93年度台抗字第972號裁定意旨參照）。
三、本件相對人聲請意旨略以：原法院於81年4月23日核發之81
    年度促字第385號支付命令（下稱系爭支付命令）之債務人
    「沈台隆」，依其申請貸款時所填寫之身分證統一編號、戶
    籍所在地及出生日期，實際上之姓名應為「沈臺隆」，爰聲
    請裁定更正為「沈臺隆」等語。原審於110年6月16日以系爭
    支付命令債務人欄「沈台隆」之記載顯然錯誤為由，裁定更
    正為「沈臺隆」，並因系爭支付命令中另債務人吳明於97年
    12月4日死亡，其繼承人均未拋棄繼承，而逕列其繼承人即
    抗告人為債務人。
四、抗告人抗告意旨略以：吳明之繼承人吳灝叡、吳德勝、吳世
    南、林吳美月、曾吳美玉等人已於97年12月間在法定期限內
    辦理拋棄繼承；而自98年6月12日起，民法已修改為全面限
    定繼承，曾吳美玉於99年2月25日死亡時，未留下任何遺產
    ，故其繼承人未辦理拋棄繼承等語。
五、經查，系爭支付命令係於81年4月23日核發（見原審卷第9頁
    ），卷宗已逾保存年限而銷毀（見原審卷第31頁檔案銷毀目
    錄）；而依相對人所提出聲請系爭支付命令所檢附之農業發
    展基金約定書、戶籍登記簿影本（見原審卷第15、17頁），
    債務人「沈台隆」實際上之姓名應為「沈臺隆」，系爭支付
    命令依相對人之聲請，誤載為「沈台隆」，相對人聲請裁定
    更正，並無不合。又查，系爭支付命令中另一債務人吳明業
    於97年12月4日死亡，其繼承人為抗告人吳灝叡、吳德勝、
    吳世南、林吳美月、曾吳美玉；曾吳美玉於99年2月25日死
    亡，其繼承人為曾獺水、曾國雄、曾國清；曾國清於102年4
    月16日死亡，其繼承人為曾靖喨、曾靖閎、蕭豊玲，有個人
    基本資料查詢結果、繼承系統表及戶籍謄本在卷可稽（見原
    審卷第115、133-145、161-169、177、181、183頁）。而吳
    明之繼承人僅吳灝叡曾向原法院聲明限定繼承，並無繼承人
    拋棄繼承；曾吳美玉、曾國清之繼承人亦無人聲請拋棄繼承
    ，有原法院紀錄科查詢表、98年度司繼字第1號影卷、原法
    院非訟中心查詢表、原法院家事庭通知在卷可查（見原審卷
    第149-156、185-189頁、本院卷第67、69頁）。抗告人辯稱
    吳明之繼承人吳灝叡、吳德勝、吳世南、林吳美月、曾吳美
    玉等人已於97年12月間在法定期限內辦理拋棄繼承云云，尚
    難採信。原裁定列抗告人為債務人，復經相對人於本院聲明
    吳明之部分由抗告人承受訴訟（見本院卷第71頁），其程序
    即臻完備，自無不合。
六、綜上所述，抗告人提起抗告為無理由，爰裁定如主文。
中　　華　　民　　國　　110 　年　　9 　　月　　30　　日
                  民事第十三庭   
                      審判長法  官  邱景芬   
                            法  官  邱蓮華   
                            法  官  林純如
正本係照原本作成。
本裁定除以適用法規顯有錯誤為理由外，不得再抗告。如提起再
抗告，應於收受送達後10日內委任律師為代理人向本院提出再抗
告狀。並繳納再抗告費新臺幣１千元。
中　　華　　民　　國　　110 　年　　9 　　月　　30　　日
　　　　　　　　　　　　　  書記官  王靜怡